【裁判字號】    99,抗,42
【裁判日期】    990615
【裁判案由】    違反毒品危害防制條例
【裁判全文】
臺灣高等法院花蓮分院刑事裁定            99年度抗字第42號
抗  告  人
即  被  告   甲○○
             （現於台灣花蓮看守所羈押中）
選任辯護人   吳明益律師
選任辯護人   籃健銘律師
上列抗告人因違反毒品危害防制案件，不服中華民國99年6月1日
臺灣花蓮地方法院99年度訴字第72號裁定，提起抗告，本院裁定
如下：
    主  文
原裁定撤銷。
    理  由
一、本件抗告人即被告（以下稱抗告人）因違反毒品危害防制條
    例第4條第1項、第2項之販賣第一、二級毒品罪嫌，前經臺
    灣花蓮地方法院以抗告人涉犯最輕本刑5年以上有期徒刑之
    罪，且犯罪嫌疑重大，認有羈押必要，合於刑事訴訟法第10
    1條第1項第3款規定，於民國99年3月2日執行羈押在案；後
    以羈押期間即將屆滿，經訊問抗告人後，認其犯嫌重大，而
    衡一般常情，抗告人受此重刑之追訴，實難期待其無逃亡之
    意，況抗告人於審理中又翻異前詞，否認有何販賣第一級毒
    品之犯刑，堪認並有刑事訴訟法第101條第1項第1款有事實
    足認為有逃亡之虞，是認抗告人有羈押之原因及必要，應自
    民國99年6月2日起延長羈押2月。
二、抗告意旨略以：抗告人對犯行坦承不諱並深感懊悔，犯後態
    度良好，全力配合偵辦調查程序之進行，且本案扣案證物、
    證人證述、通訊監察譯文皆已附卷，是以被告並無湮滅、偽
    造、變造證據或勾串共犯或證人之虞。又抗告人並無何前科
    紀錄，生活範圍限於花蓮地區且為在學學生，其並無逃亡之
    事實或逃亡之虞。再者，衡諸監聽譯文之內容與證人之偵查
    筆錄，均無以證明被告有販賣第一級毒品海洛因之犯行。原
    審就有何相當事實理由足認其抗告人有逃亡、湮滅、偽造、
    變造證據或勾串共犯、證人之虞之情形，及是否以命具保、
    責付或限制住居等侵害較小之手段，即足以確保追訴審判及
    執行程序之順利進行，均未具體審酌，僅以抗告人涉犯重罪
    ，並於審理時翻異前詞，否認販賣第一級毒品之犯行為由，
    即認定被告有逃亡之虞，諭知繼續羈押，至抗告人人身自由
    遭不當限制，與司法院大法官會議第665號解釋意旨有違，
    為此提出抗告，請求撤銷原裁定等語。
三、按司法院釋字第665號解釋謂：「刑事訴訟法第101條第1項
    第3款規定，於被告犯該第3款規定之罪，犯罪嫌疑重大，且
    有相當理由認為有逃亡、湮滅、偽造、變造證據或勾串共犯
    或證人之虞，非予羈押，顯難進行追訴、審判或執行者，得
    羈押之。」係將該第3款以犯重罪作為羈押原因時，限縮須
    併存有逃亡或滅證之虞等羈押原因時，始得施予羈押；並同
    時肯認上開限縮併存之羈押原因，不必達到如第1款、第2款
    所規定須有「客觀事實」足認為有逃亡或滅證之虞的要求，
    而以具有「相當理由」為已足。所謂之「相當理由」，係指
    重罪羈押之發動，被告如何併存有逃亡或滅證之虞，於判斷
    具體個案之情況，應有「合理之依據」，不得出於揣測，而
    在整體評價上，針對所有不利於被告之情狀，舉凡得以任何
    方式之調查，本乎經驗法則為綜合判斷，其門檻固毋須達於
    足認確已存在之程度，但使具有一般社會通念之多數人認為
    具有相當高蓋然性之可信度即為已足(最高法院98年度台抗
    字第825號裁定意旨可資參照)。
四、查原裁定以抗告人涉犯法定最輕本刑為無期徒刑及7年以上
    有期徒刑之重罪，衡諸一般常情，實難期待抗告人無逃亡之
    意；原裁定所憑理由及推論固非無見，惟原裁定未就抗告意
    旨所指抗告人並無犯罪之前科紀錄，生活範圍皆在花蓮且為
    在學學生等情，就本件整體情狀為綜合判斷，則上開徒以原
    告將受重刑之追訴，而導出抗告人具有逃亡之虞之推論，是
    否具有合理之依據，非無研求之餘地。又原裁定認抗告人於
    審理中翻異前詞，否認販賣第一級毒品之犯行部分，係涉及
    抗告人對檢察官所指犯罪構成要件事實為辯護權之行使，原
    裁定據此即認抗告人有事實足認為有逃亡之虞，尚嫌速斷，
    且亦難謂二者之間有何合理之關連性。是以原裁定所憑延長
    羈押之原因尚不足以構成延長羈押之相當理由，且亦未另就
    抗告人是否有勾串共犯或證人等情加以論述，自難謂無理由
    不備之違誤，抗告意旨為此指摘原裁定不當，非全無理由，
    應由本院將原裁定撤銷，由原法院更為適法之裁定。
五、據上論結，應依刑事訴訟法第413條，裁定如主文。
中    華    民    國    99    年    6     月    15    日
              刑事裁判庭審判長法  官  謝志揚
                              法  官  賴淳良
                              法  官  劉雪惠
以上正本證明與原本無異。
本件不得抗告。
中    華    民    國    99    年    6     月    15    日
                              書記官 李德霞

司法院資訊處製作；財團法人民間司法改革基金會備份。
